【裁判字號】    96,訴,2699
【裁判日期】    970318
【裁判案由】    使用補償金
【裁判全文】
臺北高等行政法院裁定
                                     96年度訴字第02699號
原      告  甲○○
被      告  台北市政府財政局
代  表  人  林建元（局長）住同上
上列當事人間因使用補償金事件，原告不服台北市政府中華民國
96年5 月31日府訴字第09670140600 號訴願決定，提起行政訴訟
，本院裁定如下：
    主  文
原告之訴駁回。
訴訟費用由原告負擔。
    理  由
一、按「人民因中央或地方機關之違法行政處分，認為損害其權
    利或法律上之利益，經依訴願法提起訴願而不服其決定者，
    得向高等行政法院提起撤銷訴訟。」、「原告之訴，有起訴
    不合程式或不備其他要件者，行政法院應以裁定駁回之」，
    行政訴訟法第4 條第1 項、第107 條第1 項第10款分別定有
    明文，此所謂行政處分，依訴願法第3 條第1 項規定係指中
    央或地方機關就公法上具體事件所為之決定或其他公權力措
    施而對外直接發生法律效果之單方行政行為而言。又「行政
    機關代表國庫處分官產，係私法上契約行為，人民對此有所
    爭執，無論主張租用，抑或主張應由其優先承購，均應提起
    民事訴訟以求解決，不得藉行政爭訟程序請求救濟。」、「
    本件系爭繳納通知書所涉無非為抗告人是否構成不當得利，
    應否繳納使用補償金，核係抗告人與相對人間私權之爭執」
    最高行政法院58年判字第270 號判例、96年度裁字第01838
    號判決亦分別著有明例，可知行政機關代表國庫依民事規定
    請求人民給付使用補償金，係基於準私人之地位所為之國庫
    行為，非行使公權力對外發生法律效果之行政處分，因此發
    生之爭執，屬於民事訴訟範圍，應向普通法院訴請裁判，非
    屬行政爭訟範疇。
二、緣原告所有台北市北投區○○○路○ 段52巷15號房屋及圍牆
    ，因占用被告經管之台北市○○區○○段4 小段41地號部分
    市有土地，經被告以95年11月28日北市財管字第0953347940
    0 號函請台北市士林地政事務所於96年1 月24日辦理鑑界，
    嗣經該所核發96年1 月26日土地複丈成果圖在案。被告因認
    原告占用系爭市有土地之部分面積為43.17 平方公尺，依「
    民法第179 條」及台北市市有財產管理自治條例第17條第2
    項規定，應返還其占用期間自91年3 月1 日起至96年2 月28
    日止之使用補償金，乃以96年3 月9 日北市財管字第096307
    04900 號函通知原告，應即停止占用行為，並於96年4 月10
    日前繳納使用補償金計新台幣317,100 元。原告於96年3 月
    20日向被告提出陳情，請求重新查核及從寬計算使用補償金
    ，經被告以96年3 月26日北市財管字第09630933000 號函復
    原告重申前揭函意旨。原告不服，提起訴願，經遭訴願不受
    理，遂向本院提起行政訴訟。
三、經查，上開被告96年3 月9 日北市財管字第09630704900 號
    函，係被告因原告無權占用市有土地，向原告請求應即停止
    占用及依民法不當得利規定給付占用期間之使用補償金，乃
    被告基於私法關係而為之意思表示，依前揭說明，其性質乃
    屬私權事件，難謂其屬行政處分性質。從而，訴願決定以上
    開函非屬行政處分，不予受理，即無不合。原告提起行政訴
    訟，顯非合法，應予駁回。
四、依行政訴訟法第107條第1項第10款、第104條、民事訴訟法
    第95條、第78條，裁定如主文。
中    華    民    國    97    年     3    月   18     日
                    臺北高等行政法院第二庭
                              審判長法  官  徐瑞晃
                                    法  官  蕭惠芳
                                    法  官  畢乃俊
上為正本係照原本作成。
如不服本裁定，應於送達後10日內向本院提出抗告狀（須按他造
人數附繕本）。
中    華    民    國    97    年     3    月    18    日
                                    書記官  簡信滇


司法院資訊處製作；財團法人民間司法改革基金會備份。
